【裁判字號】    97,交聲,220
【裁判日期】    970331
【裁判案由】    違反道路交通管理處罰條例聲明異議
【裁判全文】
臺灣桃園地方法院交通事件裁定         97年度交聲字第220號
原處分機關  交通部公路總局新竹區監理所
異 議 人即
受 處 分人  甲○○
上列受處分人因違反道路交通管理處罰條例案件，對於交通部公
路總局新竹區監理所之裁決處分（原違反道路交通管理事件裁決
書案號：民國96年12月20日桃監裁罰字第裁52-DB0000000號、97
年1 月22日桃監裁罰字第裁52-DB0000000號），聲明異議，本院
裁定如下：
    主  文
原處分（交通部公路總局新竹區監理所民國96年12月20日桃監裁
罰字第裁52-DB0000000號裁決處分、97年1 月22日桃監裁罰字第
裁52-DB0000000號裁決處分）均撤銷。
甲○○均不罰。
    理  由
一、原裁決處分分別以：異議人即受處分人甲○○先於民國96年
    8 月21日下午4 時38分許，騎駛車牌號碼為K9Z-335 號重型
    機車行經中壢市○○路237 號附近，因未依規定戴安全帽，
    而經警攔停舉發，再由原處分機關依道路交通管理處罰條例
    第31條第6 項規定裁處異議人罰鍰新台幣（下同）500 元（
    交通部公路總局新竹區監理所96年12月20日桃監裁罰字第裁
    52-DB0000000號裁決處分）。嗣異議人於96年9 月15日凌晨
    0 時36分騎駛上揭機車行經中壢市○○○路與榮民南路之路
    口往八德市方向時，又因違規闖紅燈直行之違規行為，而為
    警攔停舉發，嗣並經原處分機關依同條例第53條第1 項之規
    定裁罰異議人罰鍰4,500 元，並依同條例第63條記違規點數
    3 點（交通部公路總局新竹區監理所97年1 月22日桃監裁罰
    字第裁52-DB0000000號裁決處分）。異議意旨則以：異議人
    人於上揭二案發時間均未至案發地點，亦不曾騎駛該部機車
    ，且員警開立之舉發通知單上所載異議人年籍與實際不符，
    顯然違規駕駛人並非異議人，為此聲明異議，請求撤銷上開
    二裁決處分等語。
二、經查，經本院查詢異議人之個人基本資料，異議人之出生年
    月日係76年7 月11日，身分證字號為Ｚ000000000號、登記住
    所地係在桃園縣桃園市○○里○○路44巷2 號，此有該個人
    基本資料查詢結果1 紙在卷可證。惟依卷附本案二份裁決處
    分分別所據之桃園縣政府警察局舉發違反道路交通管理事件
    通知單2 紙，其上所載駕駛人姓名、地址及身分證統一編號
    雖均與異議人之個人基本資料相同，然出生年月日竟均載為
    「77.7.11 」（即表示77年7 月11日出生之意），與異議人
    之真實生年相差1 年，顯然該二次違規時先後將違規人攔停
    並填製該通知單予以舉發之員警吳君龍（桃園縣政府警察局
    中壢分局興國派出所所屬）、謝大全（桃園縣政府警察局中
    壢分局仁愛派出所所屬），根本未命當時之違規人出示身分
    證件或駕照並予確實核對身份，即依違規人陳述之年籍資料
    逕予填製舉發通知單，至為明確，是該違規人是否確為異議
    人甲○○本人，即有可疑。再以，經桃園縣政府警察局中壢
    分局興國派出所通知該機車車主鍾兆鑫之子鍾光賢到場接受
    詢問，鍾光賢則自白稱：上揭於96年8 月21日下午4 時38分
    騎駛車牌號碼為K9Z-335 號重型機車且未戴安全帽之違規人
    係我本人，當時我因無照駕駛，為了規避警方告發，因此假
    冒我在牛排館打工時認識之同事即本案異議人甲○○之名義
    為駕駛人，並於舉發通知單上簽名，我記得甲○○之出生日
    期好像是「77年7 月11日」、身分證號碼為「Ｚ000000000號
    」，這是甲○○的母親游淑欽告訴我的，我之前還有因騎車
    違規遭警方攔查告發，這是第三次等語。參以異議人之母游
    淑欽亦於警詢中證稱：我與我兒子甲○○是在95年3 月間在
    牛排館工作時才認識鍾光賢，鍾光賢應該是在打工時看過甲
    ○○的員工資料卡，我亦曾在與同事面前聊天時，提及我有
    四個小孩，其中就屬甲○○之身分證字號最好背，當時我有
    把甲○○的身分證號碼講出來一次等語。綜上併與上揭二紙
    舉發通知單所載相互勾稽，可見本案先後2 次違規之實際違
    規人，正係K9Z-335 號重型機車車主鍾兆鑫之子鍾光賢，而
    非異議人甲○○，實乃鐘光賢先後為警攔停後，因畏懼無照
    駕車事實曝光，乃冒用前同事甲○○名義偽為違規人以躲避
    查緝，並將前已背下之甲○○年籍資料告知舉發員警製單收
    受，詎先後2 次之舉發員警吳君龍及謝大全竟均未予詳查始
    任由鍾光賢得逞逃逸，至堪認定。綜此，本件先後二次違規
    之實際違規人並非異議人甲○○，異議自屬有理由，爰依法
    將上開二裁決處分均予撤銷，並均另為異議人不罰之諭知。
三、至鍾光賢先後於96年8 月21日下午4 時38分許及96年9 月15
    日凌晨0 時36分許因騎乘機車未戴安全帽及闖越紅燈直行等
    違規行為為警攔查時，竟冒用偽造甲○○名義填載於上揭二
    紙舉發通知單上，核其所為涉嫌刑法第216 條、第210 條之
    行使偽造私文書罪，本院爰依職權告發。
四、另上揭二紙舉發通知單之製單員警吳君龍（桃園縣政府警察
    局中壢分局興國派出所所屬）、謝大全（桃園縣政府警察局
    中壢分局仁愛派出所所屬），係在根本未核對違規人之駕照
    或其他身分證件之情形下，即草率依違規人所陳述之「甲○
    ○」年籍資料登載於該二紙舉發通知單上，因此造成該二紙
    舉發通知單上所載甲○○之出生年月日均為「77年7 月11日
    」此一錯誤結果，已如前述。亦即，本件先後二次違規行為
    之舉發過程中，從未有舉發員警核對違規人身分證件或駕駛
    證件之事。然桃園縣政府警察局中壢分局竟就所屬仁愛派出
    所員警謝大全舉發異議人於96年9 月15日凌晨0 時36分在中
    壢市○○○路與榮民南路口闖紅燈直行之該次違規，於97年
    2 月4 日以該局中警分交字第0977018255號函函覆原處分機
    關交通部公路總局新竹區監理所所屬桃園監理站時稱：「..
    . 執勤員警立即鳴笛，並以指揮棒攔停，告知違規事由，『
    經核對駕照、行照為駕駛本人無誤後』，當場舉發... 」等
    語，此「確有核對駕駛人本人駕照」等內容，顯然不實。至
    此不實內容究係該函文承辦人明知根本無核對駕照此事而為
    不實書具後回覆桃園監理站、抑或由舉發員警向該函承辦人
    故為不實誆稱後再由函文承辦人書具回覆桃園監理站，不論
    何者，均足生誤導監理機關及本院為錯誤判斷進而錯誤裁決
    之危險，且不由得使本院對爾後警察機關之函覆說明之真實
    性生莫大質疑。是本院認就此覆函中顯然不實內容之填載之
    相關行政責任，是就此不實登載，實有必要移由桃園縣政府
    警察局中壢分局或相關警政督察單位嚴為查處，以督促身為
    執法者之警務人員切勿僅為確保舉發違規結果不被撤銷而惡
    意捏造不實舉發經過，並嚴守執法過程之純潔正當，附此敘
    明。
五、據上論斷，應依道路交通案件處理辦法第20條前段，裁定如
    主文。
中    華    民    國    97    年    3     月    31    日
                      交通法庭  法  官  紀凱峰
以上正本證明與原本無異。
如不服本裁定，應於裁定送達後5 日內向本院提出抗告狀。
                                  書記官 高文靜
中    華    民    國    97    年    4     月    3     日


司法院資訊處製作；財團法人民間司法改革基金會備份。
